臺灣宜蘭地方法院民事簡易判決  
110年度羅簡字第325號
原      告  第一產物保險股份有限公司

法定代理人  李正漢  


訴訟代理人  陸文進  
被      告  廖呈豪  

上列當事人間侵權行為損害賠償事件，本院於中華民國111年1月
18日言詞辯論終結，判決如下︰
    主  文
一、被告應給付原告新臺幣（下同）4萬1,533元，及自民國（下
    同）110年8月30日起至清償日止，按週年利率百分之5計算
    之利息。
二、原告其餘之訴駁回。
三、訴訟費用1,220元由被告負擔百分之36即439元，餘由原告負
    擔。
四、本判決第1項得假執行。但被告如以4萬1,533元為原告預供
    擔保後，得免為假執行。
    事實及理由
壹、程序方面：
    按言詞辯論期日當事人之一造不到場者，得依到場當事人之
    聲請，由其一造辯論而為判決，民事訴訟法第385條第1項定
    有明文。本件被告經合法通知，未於言詞辯論期日到場，且
    核無民事訴訟法第386條各款所列情形，爰依聲請由原告一
    造辯論而為判決。
貳、實體方面：
一、原告主張：被告於109年11月14日18時30分許駕駛車號000-0
    000號自用小客車（下稱肇事車輛），行經宜蘭縣五結鄉191
    第3迴轉道，因未依標線行車且不當跨線行駛，致碰撞由原
    告承保之車號0000-00號自用小客車（下稱系爭車輛），造
    成系爭車輛受損，經送廠修復，實際支出工資1萬1,900元、
    烤漆2萬1,600元、零件8萬300元，合計11萬3,800元。被告
    因過失致原告承保之系爭車輛受損，應依民法第184條第1項
    前段及第191條之2規定對系爭車輛之所有權人負賠償責任。
    原告已依保險契約理賠完畢，自得依保險法第53條規定請求
    被告賠償損害。爰聲明求為命被告給付原告11萬3,800元，
    及自起訴狀繕本送達翌日起至清償日止，按週年利率5%計算
    之利息。
二、被告經合法通知，未於言詞辯論期日到場，亦未提出書狀作
    何聲明陳述。
三、得心證之理由：
  ㈠按因故意或過失，不法侵害他人之權利者，負損害賠償責任
    ；汽車、機車或其他非依軌道行駛之動力車輛，在使用中加
    損害於他人者，駕駛人應賠償因此所生之損害，民法第184
    條第1項前段、第191條之2前段分別定有明文。次按被保險
    人因保險人應負保險責任之損失發生，而對於第三人有損失
    賠償請求權者，保險人得於給付賠償金額後，代位行使被保
    險人對於第三人之請求權；但其所請求之數額，以不逾賠償
    金額為限，保險法第53條第1項亦有明定。查，原告主張之
    上開事實，業據其提出宜蘭縣政府警察局羅東分局五結分駐
    所道路交通事故當事人登記聯單（見本院卷第8頁）、行照
    （見本院卷第9頁）、鑫運汽車有限公司估價單（見本院卷
    第10頁）、鉅豐汽車零件有限公司估價單（見本院卷第11頁
    ）、發票（見本院卷第7頁）、任意險汽車保險計算書（見
    本院卷第6頁）等件為證，並經本院調閱警方處理本件事故
    之調查卷宗核閱無訛，此有宜蘭縣政府警察局羅東分局110
    年8月9日警羅交字第1100020329號函檢附之事故現場圖、調
    查紀錄表、現場相片及行車影像光碟附卷可查（見本院卷第
    19頁至第22頁）。而被告已於相當時期受合法通知，既未於
    言詞辯論期日到場，復未提出任何書狀以供本院審酌，依民
    事訴訟法第280條第3項前段準用第1項前段規定，視同自認
    ，自堪信原告之主張為真正。是被告因使用車輛加損害於系
    爭車輛，致系爭車輛受損，復難認被告對於防止損害之發生
    已盡相當之注意，且被告之過失行為與系爭車輛之車損結果
    ，亦有相當因果關係，是被告自應就本件事故負損害賠償責
    任。而原告承保系爭車輛並已給付賠償金額，即得代位行使
    對被告之侵權行為損害賠償請求權。
  ㈢又按不法毀損他人之物者，被害人得請求賠償其物因毀損所
    減少之價額，民法第196條分別定有明文；而依民法第196條
    請求賠償物被毀損所減少之價額，得以修復費用為估定之標
    準，但以必要者為限（例如：修理材料以新品換舊品，應予
    折舊），此有最高法院77年度第9次民事庭會議決議可資參
    照。查原告主張系爭車輛修理費用共11萬3,800元（包含工
    資費用1萬1,900元、烤漆費用2萬1,600元、零件費用8萬300
    元）等情，業據提出估價單、發票為憑（見本院卷第7頁、
    第10頁至第11頁）。其中工資費用1萬1,900元及烤漆費用2
    萬1,600元，無折舊問題。而系爭車輛有關零件部分之修復
    ，既以新零件更換被損害之舊零件，則在計算損害賠償額時
    ，自應將零件折舊部分予以扣除，始屬必要修復費用。是本
    院參酌行政院所頒固定資產耐用年數表及固定資產折舊率之
    規定，「非運輸業用客車、貨車」之耐用年數為5年，依定
    率遞減法每年折舊1,000分之369，另依營利事業所得稅查核
    準則第95條第6項規定「固定資產提列折舊採用定率遞減法
    者，以1年為計算單位，其使用期間未滿1年者，按實際使用
    之月數相當於全年之比例計算之，不滿1月者，以1月計」。
    又行政院所頒「固定資產耐用年數表」、「固定資產折舊率
    表」雖係為課稅之用，但在折舊計算，尚非不得引為計算之
    客觀依據。是據此計算，系爭車輛自出廠日97年（西元2008
    年）8月（見本院卷第9頁行車執照），迄本件事故發生時即
    109年11月14日，已使用12年4月，則零件扣除折舊後之修復
    費用為8,033元（詳如附表計算式）。是系爭車輛必要回復
    原狀費用應為4萬1,533元（即1萬1,900元＋2萬1,600元＋8,03
    3元）。
  ㈣末按給付無確定期限者，債務人於債權人得請求給付時，經
    其催告而未為給付，自受催告時起，負遲延責任。其經債權
    人起訴而送達訴狀，與催告有同一之效力；又遲延之債務，
    以支付金錢為標的者，債權人得請求依法定利率計算之遲延
    利息；應付利息之債務，其利率未經約定，亦無法律可據者
    ，週年利率為5%，民法第229條第2項、第233條第1項前段及
    第203條，分別定有明文。被告經原告起訴請求賠償上開損
    害而未為給付，原告自得依上開規定，請求被告加付遲延利
    息。從而，原告請求被告給付自起訴狀繕本送達被告之翌日
    即110年8月30日（於110年8月19日寄存於宜蘭縣政府警察局
    宜蘭分局員山分駐所，於110年8月29日生送達效力，見本院
    卷第25頁送達證書）起至清償日止，按週年利率5%計算之利
    息，為有理由。
四、綜上所述，原告承保系爭車輛並已給付保險金額，即得代位
    行使對被告之侵權行為損害賠償請求權。從而，原告依保險
    法第53條、民法第184條第1項、第191條之2前段，請求被告
    給付4萬1,533元，及自110年8月30日起至清償日止，按週年
    利率5%計算之利息，為有理由，應予准許；逾此範圍之請求
    ，為無理由，應予駁回。
五、本件就原告勝訴部分，係依民事訴訟法第427條第1項訴訟適
    用簡易程序所為被告敗訴之判決，爰依同法第389條第1項第
    3款規定，本於職權宣告假執行，並依同法第392條第2項之
    規定，依職權宣告被告如預供擔保，得免為假執行。
六、訴訟費用負擔之依據：民事訴訟法第79條。本件訴訟費用額
    ，依後附計算書確定如主文第3項所示。
中　　華　　民　　國　 111　　年　　 2　　月　　 8　　日
                    羅東簡易庭　法　官　蔡仁昭
以上正本係照原本作成。
如對本判決上訴，須於判決送達後二十日之不變期間內，向本院
提出上訴狀（應附繕本）。如委任律師提起上訴者，應一併繳納
上訴審裁判費。
中　　華　　民　　國　 111　　年　　 2　　月　　 8　　日
                                書記官　劉婉玉
附表：
折舊時間           金額
第1年折舊值        80,300×0.369=29,631
第1年折舊後價值    80,300-29,631=50,669
第2年折舊值        50,669×0.369=18,697
第2年折舊後價值    50,669-18,697=31,972
第3年折舊值        31,972×0.369=11,798
第3年折舊後價值    31,972-11,798=20,174
第4年折舊值        20,174×0.369=7,444
第4年折舊後價值    20,174-7,444=12,730
第5年折舊值        12,730×0.369=4,697
第5年折舊後價值    12,730-4,697=8,033

 計  算  書
項        目             金   額（新臺幣）       備註
第一審裁判費                  1,220元
合        計                  1,220元